【裁判字號】    97,訴,321
【裁判日期】    970430
【裁判案由】    毒品危害防制條例
【裁判全文】
臺灣士林地方法院刑事判決               97年度訴字第321號
公  訴  人  臺灣士林地方法院檢察署檢察官
被      告  甲○○
                    （另案於臺灣臺北監獄執行中）
上列被告因違反毒品危害防制條例等案件，經檢察官提起公訴（
97年度毒偵字第563 號、97年度偵字第1440號），被告於準備程
序中就被訴事實為有罪之陳述，本院合議庭裁定改由受命法官獨
任進行簡式審判程序，並判決如下：
    主  文
甲○○施用第一級毒品，累犯，處有期徒刑捌月；又幫助犯恐嚇
取財罪，累犯，處有期徒刑柒月，減為有期徒刑參月又拾伍日。
應執行有期徒刑拾月。
    事  實
一、甲○○前因施用毒品，經法院裁定強制戒治，於民國92年8
    月27日停止戒治出所，所餘戒治期間付保護管束，於92年11
    月5 日保護管束期滿執行完畢，並經法院判處有期徒刑8 月
    確定，又於93年間因施用毒品，經法院判處有期徒刑7 月確
    定，上揭2 罪經接續執行，至94年6 月12日執行完畢。詎仍
    不知悔改，於上揭強制戒治執行完畢後5 年內，復基於施用
    第一級毒品海洛因之犯意，於97年1 月26日下午某時，在臺
    北市南港區玉成公園，施用第一級毒品海洛因1 次。嗣因另
    案遭通緝，於97年1 月26日下午2 時30分，為警在臺北市○
    ○區○○街310 巷口查獲，經採集其尿液送驗後呈嗎啡陽性
    反應，始查悉上情。
二、甲○○可預見將自己金融帳戶提供他人使用，依一般社會生
    活經驗，該帳戶極可能遭犯罪集團用以詐取他人財物或恐嚇
    取財，致使被害人及警方追查無門，竟仍不違其本意，基於
    幫助恐嚇取財之不確定故意（起訴書誤為基於幫助他人詐欺
    之不確定故意，業經蒞庭檢察官更正），於95年12月下旬之
    某日（起訴書誤為95年12月初），在臺北市南港區協和工商
    附近，以新臺幣（下同）9,000 元之代價，將其南港昆陽郵
    局之帳戶（帳號：00000000000000）之存摺、提款卡及密碼
    ，交予真實姓名年籍不詳綽號「小柏」之成年人使用，幫助
    該人所屬犯罪集團利用其帳戶供犯罪所得之存、提、匯款之
    用。嗣該犯罪集團成員於同年12月20日下午3 時許，利用帳
    號lin-6867號登入美商微軟公司所提供及管理之之MSN 網站
    ，並化名為「婉妮」與曾哲光在該網站上聊天，佯稱願以2
    小時3,500 元之代價為曾哲光進行全套服務，雙方乃約定於
    同月21日夜間7 時許，在臺北市萬華區西門捷運站見面。嗣
    因曾哲光不願依犯罪集團要求核對身分，該犯罪集團旋即以
    簡訊向曾哲光恫稱：王八蛋，你把我妹妹約出來，放她鴿子
    ，她要把你的資料送到一統徵信社，你準備為你的家人辦喪
    事等語，復由該犯罪集團成員姓名年籍不詳自稱「小馬」之
    成年人以行動電話打給曾哲光表示已查悉其資料，要求曾哲
    光匯款15,000元解決此事，致曾哲光心生畏怖，而於當晚8
    時47分，依該詐騙集團成員之指示，利用銀行自動櫃員機轉
    帳匯款15,000元至黃靖媛（另經臺灣臺北地方法院檢察署檢
    察官偵查起訴）所開設之帳戶內。嗣該犯罪集團成員又於同
    年月23日以簡訊要求曾哲光另匯款15,000元，曾哲光遂於當
    日再依該犯罪集團之指示，匯款15,000元至甲○○上揭南港
    昆陽郵局之帳戶內。經曾哲光報警處理，始查悉上情。
三、案經臺北市政府警察局內湖分局報告、臺北市政府警察局文
    山第一分局報告臺灣臺北地方法院檢察署檢察官呈請臺灣高
    等法院檢察署檢察長核轉臺灣士林地方法院檢察署檢察官偵
    查起訴。
    理  由
一、本件被告甲○○所犯非死刑、無期徒刑或最輕本刑有期徒刑
    3 年以上之罪，亦非高等法院管轄第一審案件，且於準備程
    序進行中，被告先就被訴事實為有罪之陳述，經告知被告簡
    式審判程序之旨，並聽取檢察官、被告之意見後，本院合議
    庭裁定由受命法官進行簡式審判程序，是本件之證據調查，
    依刑事訴訟法第273 條之2 規定，不受同法第159 條第1 項
    、第161 條之2 、第161 條之3 、第163 條之1 及第164 條
    至第170 條規定之限制，合先敘明。
二、上揭犯罪事實，業據被告甲○○坦承不諱，並有下列證據可
    資為憑：
(一)就犯罪事實一部分，被告為警查獲後，經採集其尿液檢體送
    臺灣尖端先進生技醫藥股份有限公司以酵素免疫分析法初步
    檢驗，再以氣相層析質譜儀法確認檢驗結果，呈嗎啡陽性反
    應，有臺北市政府警察局偵辦毒品案件尿液檢體委驗單、臺
    灣尖端先進生技醫藥股份有限公司97年2 月14日濫用藥物檢
    驗報告各1 紙附卷可稽（97年度毒偵字第563 號卷第3 、4
    頁）。按初次吸食煙毒者，經人體代謝作用於8 小時內，約
    有80% 之量排出，24小時後，約有90% 排出，72小時後仍有
    微量排出，依個人體質不同排出時間亦有差異，尤其成癮者
    其於吸食後120 小時內所採尿液，配合具公信力之儀器，仍
    可驗出等情，有憲兵司令部80年3 月25日80年鑑驗字0999號
    函可參，是被告尿液中驗得嗎啡陽性反應，應認其於採尿回
    溯前120 小時（5 日）內某時有施用毒品海洛因，有行政院
    衛生署藥物食品檢驗局81年2 月8 日81藥檢壹字第1156號函
    可參。準此，被告於上述經警採尿時往前回溯之5 日內某時
    ，確有施用第一級毒品海洛因之犯行，其自白核與事實相符
    ，堪以採信。又被告前因施用毒品案件，經法院裁定強制戒
    治，於92年8 月27日停止戒治出所，所餘戒治期間付保護管
    束，於92年11月5 日保護管束期滿執行完畢，有臺灣高等法
    院被告前案紀錄表、臺灣士林地方法院檢察署刑案資料查註
    紀錄表、全國施用毒品案件紀錄表各1 份在卷可考，是被告
    於強制戒治執行完畢後5 年內再犯本件施用毒品犯行，堪以
    認定，應依法訴追審理。
(二)就犯罪事實二部分，業經被害人曾哲光指述明確，且有通聯
    調閱查詢單1 份、匯款單1 紙、被告於南港昆陽郵局開戶資
    料及交易明細1 份在卷可稽（96年度偵字第6704號卷第31至
    32頁、第85至99頁、97年度偵字第1440號卷第18至21頁），
    堪認被告上開自白與事實相符，應可採信。按金融帳戶為個
    人之理財工具，一般民眾皆可自由申請開設金融帳戶，並無
    任何特殊之限制，且得同時在不同金融機構申請多數存款帳
    戶使用，又其僅為存提款之用，本身要無何經濟價值，而得
    為質借或徵信之用。另衡諸一般常情，金融存摺亦事關個人
    財產權益之保障，其專有性甚高，除非本人或與本人親密關
    係者，難認有何理由可自由流通使用該存摺，一般人均有妥
    為保管及防止他人任意使用之認識，且該等專有物品如落入
    不明人士手中，而未加以闡明正常用途，極易被利用為與財
    產犯罪有關之犯罪工具，此為一般人依通常生活認知所易於
    體察之常識，而有犯罪意圖者，非有正當理由，竟徵求他人
    提供帳戶，客觀上可預見其目的，係供為某筆資金之存入後
    再行領出之用，且該筆資金之存入及提領過程係有意隱瞞其
    流程及行為人身分曝光之用意，一般人本於一般認知能力均
    易於瞭解（最高法院93年度台上字第31號判決參照），再者
    ，利用他人帳戶從事詐欺、恐嚇取財犯行，早為傳播媒體廣
    為報導，被告為有社會經驗之成年人，自可預見提供金融帳
    戶之存摺、提款卡、密碼供他人使用，可能幫助他人既遂犯
    罪行為並逃避查緝，而被告將上揭帳戶之存摺、金融卡、密
    碼以9,000 元代價，提供予不詳姓名年籍之犯罪集團成員使
    用，顯違常情，足認被告就其上揭帳戶資料可能供恐嚇取財
    之犯罪使用，應有預見，而容任其發生，其有幫助恐嚇取財
    之不確定故意，至為灼然。綜上，本件事證明確，被告幫助
    恐嚇取財犯行堪以認定，應依法論科。
三、核被告甲○○就犯罪事實一所為，係犯毒品危害防制條例第
    10條第1 項之施用第一級毒品罪。其持有第一級毒品之低度
    行為，為施用之高度行為所吸收，不另論罪；就犯罪事實二
    所為，係犯刑法第30條第1 項、同法第346 條第1 項恐嚇取
    財罪之幫助犯。公訴意旨認被告就犯罪事實二之犯行，係犯
    刑法第30條第1 項、第339 條第1 項詐欺取財罪之幫助犯，
    尚有未洽，惟業經檢察官更正（本院卷第26頁），本院應毋
    庸變更起訴法條。被告就犯罪事實一、二所犯各罪，其犯意
    各別、行為互殊，應予分論併罰。被告有事實欄所載前案犯
    罪科刑並執行完畢之情形，有臺灣高等法院被告全國前案紀
    錄表1 份在卷可查，其受有期徒刑執行完畢後，5 年內故意
    再犯上揭有期徒刑以上之各罪，為累犯，均應依刑法第47條
    第1 項之規定加重其刑。被告就犯罪事實二之犯行，係屬對
    正犯資以助力，但未參與犯罪行為之實施，為幫助犯，此部
    分依刑法第30條第2 項之規定減輕其刑，並依法先加後減之
    。爰審酌被告前曾有施用毒品之犯行，經觀察勒戒及強制戒
    治之治療程序並判刑後，仍未戒除惡習而繼續施用；又提供
    帳戶資料予他人使用，所為已影響社會正常交易安全，增加
    被害人尋求救濟之困難，並使犯罪之追查趨於複雜，對於社
    會金融秩序之危害非輕，且致上開被害人遭恐嚇取財受有損
    害，並考量其生活狀況、智識程度，暨犯罪後坦承犯行等一
    切情狀，分別量處如主文所示之刑。又被告就犯罪事實二部
    分之犯行，其犯罪時間於96年4 月24日之前，符合中華民國
    96年罪犯減刑條例之減刑條件，爰依該條例第2 條第1 項第
    3 款規定，就此部分犯行減其宣告刑2 分之1 ，並與犯罪事
    實一部分犯行所量處之刑，定其應執行刑。
據上論斷，應依刑事訴訟法第273 條之1 第1 項、第299 條第1
項前段，毒品危害防制條例第10條第1 項、刑法第30條第1 項前
段、第2 項、第346 條第1 項、第11條前段、第47條第1 項、第
51條第5 款、刑法施行法第1 條之1 第1 項、第2 項前段，中華
民國96年罪犯減刑條例第2 條第1 項第3 款、第7 條，判決如主
文。
本案經檢察官湯偉祥到庭執行職務。
中    華    民    國    97    年    4     月    30    日
                  刑事第三庭法  官  陳美彤
以上正本證明與原本無異。
如不服本判決，應於收受送達後10日內向本院提出上訴書狀，其
未敘述上訴理由者，應於上訴期間屆滿後20日內向本院補提理由
書狀（均須按他造當事人之人數附繕本）。
                            書記官  賴麗容
中    華    民    國    97    年    4     月    30    日
附錄本判決論罪法條全文
毒品危害防制條例第10條第1項
施用第一級毒品者，處 6 月以上 5 年以下有期徒刑。
中華民國刑法第346 條第1 項
意圖為自己或第三人不法之所有，以恐嚇使人將本人或第三人之
物交付者，處6 月以上5 年以下有期徒刑，得併科1 千元以下罰
金。
中華民國刑法第30條
幫助他人實行犯罪行為者，為幫助犯。雖他人不知幫助之情者，
亦同。
幫助犯之處罰，得按正犯之刑減輕之。


司法院資訊處製作；財團法人民間司法改革基金會備份。
